【裁判字號】    98,簡上,597
【裁判日期】    980825
【裁判案由】    違反野生動物保育法
【裁判全文】
臺灣高雄地方法院刑事判決             98年度簡上字第597號
上  訴  人
即  被  告  甲○○
選任辯護人  柳聰賢律師
上列上訴人因被告違反野生動物保育法案件案件，不服本院高雄
簡易庭民國98年5 月25日98年度審簡字第1676號第一審刑事簡易
判決（聲請簡易判決處刑案號：98年度偵字第2981號），提起上
訴，本院管轄之第二審合議庭判決如下：
    主  文
上訴駁回。
甲○○緩刑貳年。
    事  實
一、甲○○明知白鼻心為經中央主管機關公告為保育類野生動物
    ，族群量並未逾越環境容許量，非經地方主管機關許可，不
    得騷擾、虐待、獵捕、宰殺或為其他利用，詎甲○○竟基於
    獵捕保育類野生動物白鼻心之犯意，於民國97年10月中旬，
    在高雄縣仁武鄉○○村○○路161之1號砂石場附近山上獵捕
    白鼻心1隻，並飼養於上開砂石場內。嗣於98年1月17日上午
    7時45分許，甲○○因在上開砂石場違法經營地下油行，為
    警持搜索票前往上開砂石場搜索，當場扣得白鼻心活體一隻
    ，始悉上情。
二、案經屏東縣政府警察局東港分局報告臺灣高雄地方法院檢察
    署檢察官偵查起訴。
    理  由
一、按被告以外之人於審判外之言詞或書面陳述，除法律有規定
    者外，不得作為證據；又被告以外之人於審判外之陳述，雖
    不符刑事訴訟法第159 條之1 至第159 條之4 之規定，而經
    當事人於審判程序同意作為證據，法院審酌該言詞陳述或書
    面陳述作成時之情況，認為適當者，亦得為證據；當事人、
    代理人或辯護人於法院調查證據時，知有第159 條第1 項不
    得為證據之情形，而未於言詞辯論終結前聲明異議者，視為
    有前項之同意。刑事訴訟法第159 條第1 項、第159 條之5
    分別定有明文。經查，本判決所引用之各項證據資料，其屬
    於被告以外之人於審判外之言詞、書面陳述者，均據本院於
    調查證據程序逐一提示並告以要旨，檢察官、被告均知該等
    證據為被告以外之人之審判外陳述，均未於言詞辯論終結前
    聲明異議，本院審酌上開證據作成時之情況，亦無不當取供
    等情形，認為以之作為本案之證據亦屬適當，依刑事訴訟法
    第159 條之5 規定，應有證據能力。
二、訊據被告甲○○固坦承有於97年10月中旬，在高雄縣仁武鄉
    ○○村○○路161 之1 號砂石場附近山上獵捕白鼻心1 隻，
    並飼養於上開砂石場內之行為，惟矢口否認有違反野生動物
    保育法第41條之犯行，辯稱：伊係見該隻白鼻心被狗咬傷，
    才將之帶回療傷，且該白鼻心可能為人工飼養等語。經查：
    上揭犯罪事實，除被告不否認有捕獲上開白鼻心1 隻並飼養
    之外，該查獲之白鼻心係屬「其他應予保育之野生動物」（
    簡易判決處刑書證據欄誤載為「珍貴稀有保育類野生動物」
    ），有保育類野生動物名錄資料（見本院二審卷第17頁、第
    18 頁） 、國立屏東科技大學研究發展處附設野生動物保育
    服務中心臨時物種鑑定表及保育類野生動物收容中心收容收
    據各1 紙（見警卷第15、16頁），及蒐證照片4 張（見警卷
    第17 、18 頁）在卷可稽，足認被告確有非法獵捕保育類野
    生動物之犯行。被告雖以前詞置辯，惟若被告係於山上偶遇
    白鼻心受傷，而僅單純欲幫該白鼻心治療，則其應於治療該
    白鼻心後，即將之放回山林，或交由相關政府機關或動物保
    育機構處理，然被告於97年10月中旬於高雄縣仁武鄉○○村
    ○○路161 之1 號砂石場附近山上獵捕該白鼻心1 隻後，直
    至98年1 月17日因他案為警搜索之時，一直將該白鼻心飼養
    在上開砂石場內，期間逾2 月之久，顯見被告係基於飼養之
    意思而獵捕查扣之白鼻心，而非基於替白鼻心療傷之意思。
    又依野生動物保育法第41條之規定，只要未具同法第18條第
    1 項第1 款之條件即族群量逾越環境容許量者，而獵捕保育
    類野生動物，均為法所不許，至該保育類野生動物是否為人
    工飼養並非所問，況且本件被告自承係於上開砂石場附近山
    上捕獲查獲之白鼻心，可見該白鼻心並非人工飼養，是被告
    所辯均不足採為對其有利之認定。從而，本件事證明確，被
    告犯行堪已認定，應依法論科。
三、按保育類野生動物，包括瀕臨絕種、珍貴稀有及其他應予保
    育之野生動物；而珍貴稀有野生動物，係指各地特有或族群
    量稀少之野生動物；又保育類野生動物非有族群量逾越環境
    容許量者，應予保育，不得騷擾、虐待、獵捕、宰殺或為其
    他利用，野生動物保育法第4條第1項第1款、第3條第4款及
    第18條第1項第1款分別定有明文。而上開查獲之白鼻心保育
    類野生動物，既未經中央主管機關農委會公告族群量逾越環
    境容許量，則核被告所為，係犯野生動物保育法第41條第1
    項第1 款未具保育類野生動物族群量逾越環境容許量之條件
    ，獵捕保育類野生動物罪。原審以被告罪證明確，並審酌被
    告任意獵捕保育類野生動物，破壞環境生態，行為實有非當
    ，且念及被告前無犯罪前科紀錄，有臺灣高等法院被告前案
    紀錄表1 份在卷可按，素行良好，獵捕保育類野生動物之數
    量僅1 隻，所生危害非鉅及其犯罪之動機、智識程度等一切
    情狀，量處有期徒刑6 月，及以新臺幣1,000 元折算1 日之
    易科罰金折算標準，並就扣案之保育類野生動物白鼻心1 隻
    ，依野生動物保育法第52條第1 項前段規定宣告沒收，認事
    用法核無違誤。被告雖以上開辯詞提起上訴，惟經本院調查
    證據之後，認其上訴理由要與事實不符，已如上述，是應認
    被告之上訴並無理由，而予駁回。惟被告前未曾因故意犯罪
    受有期徒刑以上刑之宣告，有上開前案紀錄表1 份足按，本
    院審酌被告僅為偶一獵捕保育類之野生動物1 隻，並非為長
    期或大量獵捕之情形，經此偵、審程序，當知更加注意不得
    任意獵捕保育類之野生動物，信無再犯之虞，是認前開所宣
    告之刑以暫不執行為適當，爰併諭知緩刑2 年，以啟自新。
據上論斷，應依刑事訴訟法第455 條之1 第1 項、第3 項、第36
8 條，刑法第74條第1 項第1 款，判決如主文。
本案經檢察官乙○○到庭執行職務。
中    華    民    國    98    年    8     月    25    日
                  刑事第五庭  審判長法  官  廖建瑜
                                    法  官  林永村
                                    法  官  林裕凱
以上正本證明與原本無異。
不得上訴。
中    華    民    國    98    年    8     月    25    日
                                    書記官  黃靖媛


司法院資訊處製作；財團法人民間司法改革基金會備份。
